【裁判字號】    97,勞訴,47
【裁判日期】    980224
【裁判案由】    給付薪資等
【裁判全文】
臺灣板橋地方法院民事判決              97年度勞訴字第47號
原      告  甲○○
訴訟代理人  莫詒文律師
            鄭昱廷律師
被      告  天容化學企業有限公司
兼      上
法定代理人  乙○○
                        14樓.
共      同
訴訟代理人  紀冠伶律師
上列當事人間請求給付薪資等事件，本院於中華民國98年2 月10
日言詞辯論終結，判決如下：
    主  文
原告之訴及假執行之聲請均駁回。
訴訟費用由原告負擔。
    事實及理由
一、原告主張：
  (一)被告天容化學企業有限公司（下稱天容公司）於民國（下同
    ）94年間由原告出資成立，並由原告前配偶即被告乙○○登
    記為名義上之負責人，原告則擔任被告天容公司總經理，對
    外業務、行銷、採購、對內掌理研發、生產、經營管理、決
    策等公司各類大小事項，原告為被告天容公司之實際負責人
    。
  (二)惟查，96年5 月間被告乙○○於未經原告同意，擅自攜走公
    司印鑑章、帳冊、營利事業登記證及其他公司經營相關文件
    ，致被告天容公司無法正常營運，對外以負責人名義向客戶
    收取應收帳款後，未用以給付被告天容公司積欠之債務，經
    原告發函請其出面說明未果。
  (三)次查，被告乙○○雖對外以天容公司負責人名義自居，然實
    際上僅執掌會計，自96年5 月間擅自將公司前揭文件印章攜
    走後，對於公司事務即置之不理，導致公司積欠供應商等債
    權人貨款。然而，由於原告為天容公司實際營運者，故該等
    債權人於催討款項無效後，紛紛轉而向原告催討，原告基於
    墊付之立場，或自己或向友人借款先行代為墊付，總計迄今
    已代墊款項共新臺幣（下同）1,147,952 元，原告得依民法
    第179 條不當得利之規定，請求被告天容公司返還其返還。
    其明細如下：
    1.96年6 月25日，原告代向聯化科技有限公司支付267,000
      元貨款（此筆金額由原告向友人蕭仁慈借貸，並由蕭仁慈
      代為匯入上開公司於兆豐銀行之帳戶）。
    2.96年6 月28日，原告代為繳納汽車貸款54,000元（此筆金
      額亦由原告向友人蕭仁慈借貸，並由蕭仁慈代為匯入永豐
      商業銀行）。
    3.96年7 月間，原告代為繳納被告天容公司電信費用2,356
      元。
    4.原告代為支付被告天容公司員工曾詩庭（更名前為曾子珊
      ）薪資及零用金共124,596 元（皆匯入曾詩庭於中國信託
      商業銀行之帳戶）：96年6 月22日─44,000元，96年
      7 月6 日─20,000元，96年8 月6 日─10,000元，96年
      8 月6 日─25,298元，96 年9 月1 日─25,298 元。
    5.於94年5 月25日，原告將存款600,030 元從華南商業銀行
      南京東路分行，匯入被告天容公司土地銀行內湖分行供公
      司付廠商貨款使用，從此再無取回。
    6.於94年3 月3 日，原告委請被告乙○○至國泰世華銀行提
      領個人帳戶現金（100,000 元），由台灣土地銀行直接付
      款USD3,612元至AstaTech成都分公司。
  (四)另查，於股權及經營權尚未確定前，由於被告天容公司設立
    之初，資金及營運狀況尚未上軌道，故於任職總經理期間，
    被告天容公司並未支付薪資予原告，自95年2 月至96年8 月
    ，以每月薪資150,000 元計算，扣除勞健保費用，總計被告
    天容化學公司尚積欠原告薪資3,885,408 元，原告亦得依民
    法第486條僱傭契約之法律關係，請求被告天容公司給付。
  (五)此外，依侵權行為法律關係，被告乙○○應與被告天容公司
    就上開代墊款項及薪資，對原告負連帶賠償之責：
    1.經查，96年5 月間被告乙○○於未經原告同意之情況下，
      擅自自被告天容公司惠中路辦公室攜走公司印鑑章、帳冊
      、營利事業登記證及其他公司經營相關文件，致被告天容
      公司無法正常營運，公司營業處所遭查封，對外擅收客戶
      貨款，核其行為，經原告發函請其出面說明而未果。由於
      被告乙○○對天容公司事務置之不理，導致被告天容公司
      積欠供應商等債權人貨款，該等債權人於催討款項無效後
      ，即轉向原告請求，原告並已代天容公司支付部分款項（
      詳如上開說明）。
    2.被告乙○○於取走上開天容公司文件後，逕行辦理天容公
      司停業登記，且仍假借被告天容公司名義私自向客戶收取
      款項，並持之購買名牌服飾等物品，致被告天容公司之財
      產顯無法完全清償原告代墊款，亦無法清償對原告之薪資
      債權，被告乙○○上開行為，顯構成對於公司業務之執行
      ，違背公司法第23條所定之忠實及善良管理人之注意義務
      ，致原告之債權無法完全受償，原告因而受有損害，依公
      司法第23條第2 項規定，原告乙○○應與天容公司負連帶
      賠償之責。
  (六)併為聲明：被告應連帶給付原告5,033,360 元暨起訴狀送達
    翌日起至清償日止，按年息百分之5 計算之利息；原告願供
    擔保，請准予宣告假執行。
二、被告則抗辯：
  (一)依原告主張其為被告天容公司之實際負責人，被告乙○○為
    天容公司登記上之名義負責人，則被告天容公司之業務執行
    俱為原告所為，原告並以被告乙○○係受其所託，為公司名
    義負責人為由，主張被告乙○○涉嫌背信、侵占等罪，案經
    臺灣板橋地方法院檢察署以97年度他字第1352號偵查在案。
    而查本件訴訟，原告如為天容公司之實際負責人，則其與被
    告天容公司自無僱傭關係之存在，原告請求天容公司給付薪
    資暨代墊款項（被告否認該等款項係為被告天容公司而給付
    ，且被告天容公司亦未因而受益），要皆於法無據。
  (二)次按，經由銀行以電匯金錢與他人，依現行銀行實務作業，
    匯款單據上不必載明匯款原因，自無從僅以匯款之事實證明
    匯款原因。而匯款之實質原因甚多，或為贈與，或為買賣，
    或為確保當事人間已存在之法律關係，或為消滅已存在之法
    律關係，故不能徒以有匯款之事實，遽認當事人間有借款或
    代墊款項事實之存在。查本件姑勿論兩造於96年5 月12日簽
    署「贍養費」協議書，約定於辦理離婚登記將被告天容公司
    讓與原告時，原告從未主張天容公司積欠其薪資未付，被告
    天容公司亦從未與原告約定月薪達150,000 元。此外，原告
    所提代墊款項明細，被告等皆否認其真正，此由原告所提94
    年3 月3 日匯款3,610 元至大陸AstaTech成都分公司乙事可
    見一般，蓋大陸AstaTech成都分公司負責人為原告，要與被
    告乙○○或被告天容公司全然無涉，該等費用要與被告無關
    。又原告主張代墊員工曾詩庭之費用，更與被告天容公司無
    關，蓋自96年初起，原告即涉嫌與頤寬科技有限公司（下稱
    頤寬公司）聯手掏空被告天容公司，原告以頤寬公司之連絡
    人為名，違背職務，對外招攬被告天容公司之客戶外，並指
    示不知情之被告天容公司員工曾詩庭協助連絡頤寬公司製作
    頤寬公司之發票等事，此有原告以頤寬公司連絡人之名義對
    被告天容公司之客戶所簽定之採購單，及原告要求員工曾詩
    庭請頤寬公司開立頤寬公司發票之明細影本各乙份可證。故
    頤寬公司匯款予員工曾詩庭要與天容公司無涉。抑且，衡情
    ，若被告天容公司若確有欠款未還，債務人依法自可向天容
    公司請求或以未支付薪資為由請求勞資爭議處理即可，要無
    由原告或訴外人頤寬公司，暨其負責人蕭仁慈代墊之理！更
    何況，蕭仁慈於96年7 月間，惡意誹謗並恐嚇被告乙○○乙
    事，業經臺灣臺北地方法院檢察署以96年度偵字第第26111
    號偵查在案，蕭仁慈與被告乙○○早已勢如水火，其豈有可
    能為被告乙○○所經營之被告天容公司代墊款項之理？
  (三)併為答辯聲明：原告之訴及其假執行之聲請駁回。
三、查本件被告天容公司係於94年1 月31日經核准設立登記，由
    被告乙○○登記為負責人，原告則擔任被告天容公司總經理
    ，，被告天容公司已96年8 月15日辦理停業登記之事實，為
    兩造所不爭執，並有公司基本資料查詢、被告天容公司變更
    登記表及原告名片影本各1 件在卷可稽，自為真實。又原告
    主張被告乙○○對外以天容公司負責人自居，於96年5 月間
    擅將公司文件印章攜走後，對公司事務置之不理，致公司積
    欠供應商等債權人貨款，該等債權人於催討款項無效後，轉
    而向實際經營者之原告催討，原告迄今已代墊1,147,952 元
    ，且自95年2 月至96年8 月，以每月薪資150,000 元計算，
    扣除勞健保費用後，被告天容公司尚積欠原告薪資3,885,40
    8 元等節，則為被告所否認，並以前情詞置辯，是本件所應
    審究者為：1.原告是否有代墊被告天容公司貨款共1,147,95
    2 元；2.被告天容公司與原告間是否有僱傭契約之存在，原
    告請求被告天容公司給付薪資3,885,408 元，有無理由？茲
    分述之：
四、原告是否有代墊被告天容公司貨款共1,147, 952元部分：
  (一)按當事人主張有利於己之事實者，就其事實有舉證之責；私
    文書應由舉證人證其真正。但他造於其真正無爭執者，不在
    此限，民事訴訟法第277 條前段、第357 條分別定有明文。
    又私文書之真正，如他造當事人有爭執者，則舉證人應負證
    其真正之義務，最高法院47年度台上字第1784號判例亦可資
    參照。
  (二)經查，本件原告主張被告乙○○於96年5 月間擅將被告天容
    公司文件印章攜走，不理公司事務，導致被告天容公司積欠
    供應商等債權人貨款，因原告為被告天容公司實際營運者，
    債權人於催討款項無效後，轉向原告催討，原告基於墊付之
    立場，或自己或向友人借款先行代為墊付，迄今已代墊款項
    1,147,952 元等情，固據提出天容甲○○先生向頤寬公司借
    款款項代墊天容款項影本（原證4） 、聯化科技有限公司致
    被告乙○○函件及玉山銀行匯款回條影本（原證5） 、永豐
    商業銀行繳款催告書影本及玉山銀行匯款回條影本（原證6
    ）、中華電信股份有限公司繳費通知影本（原證7） 、中國
    信託商業銀行存入憑證影本（原證8） 、華南商業銀行活期
    存款存摺影本（原證9） 、國泰世華銀行匯出匯款賣匯水單
    影本（原證10）為證（見本院97年度板勞調字第20號卷第15
    至24頁），惟原告所提出之上開文書均為影本，且被告否認
    原告有代被告天容公司墊付款項之情事，並爭執各該私文書
    之真正（見本院卷第33頁、132 頁），自應由原告就各該文
    書之真正負舉證責任，然原告迄未提出任何證據加以證明，
    足見上開文書並無法採為其有代墊被告天容公司貨款之證據
    。況依上開文書內容觀之，有為原告自行製作者（如原證4
    ），有為單純之匯款、繳費、存款存摺資料（如原證6 至10
    ），甚至有於原告主張「被告乙○○於96年5 月間擅將被告
    天容公司文件印章攜走，不理公司事務，導致被告天容公司
    積欠供應商等債權人貨款」前之資料（如原證9 、10），是
    縱原告可證明上開文書形式上之真正，亦無法以之證明其所
    主張曾代被告天容公司墊款一節為真實，故其此部分主張並
    無足採。
五、被告天容公司與原告間是否有僱傭契約之存在部分：
  (一)按經理人與公司間為委任關係，此觀公司法第29條第1 項「
    公司得依章程置經理人，其委任……」之規定即明（最高法
    院83年度台上字第72號決意旨參照）。次按勞務給付之一方
    具有經理、總經理的身分地位，由於公司法第29條第1 項已
    規定具備該身分、職稱者，其與公司的關係屬於委任，而委
    任關係與僱傭契約關係自不可併存，其理至明。
  (二)查本件原告既起訴主張被告天容公司為其於94年間出資所設
    立，並擔任總經理，對外業務、行銷、採購、對內掌理研發
    、生產、經營管理、決策等公司各類大小事項，其為被告天
    容公司之實際負責人等語（見起訴狀第1 項所載），則揆諸
    前開說明，原告與被告天容公司間充其量應僅成立委任關係
    ，而無僱傭契約之存在，灼然無疑，是原告主張其有權依民
    法第486 條僱傭契約之規定，請求被告天容公司給付自95年
    2 月至96年8 月，扣除勞健保費用後之薪資3,885,408 元，
    亦非可採。
六、綜上所述，原告依不當得利及僱傭契約之法律關係，請求被
    告天容公司給付上開代墊款項及薪資，並非有理，其另依侵
    權行為之法律關係，主張被告乙○○應與被告天容公司就上
    開代墊款項及薪資，對其應負連帶賠之責，亦無所據。從而
    ，原告訴請被告應連帶給付5,033,360 元及自起訴狀送達翌
    日起至清償日止，按年息百分之5 計算之利息，為無理由，
    應予駁回。其假執行之聲請亦失所附麗，應併予駁回。
七、本件事證已臻明確，兩造其餘攻擊、防禦方法及未經援用之
    證據，經本院審酌後認對判決結果不生影響，爰不一一論列
    ，附此敘明。
八、結論：本件原告之訴為無理由，依民事訴訟法第78條判決如
    主文。
中    華    民    國    98    年    2     月    24    日
                  民事第一庭    法  官  高文淵
上列正本係照原本作成
如對本判決上訴，須於判決送達後20日內向本院提出上訴狀
中    華    民    國    98    年    2     月    24    日
                                書記官  許慧貞


司法院資訊處製作；財團法人民間司法改革基金會備份。
